臺灣屏東地方法院民事判決　　　　　九十年度重訴字第二八一號
　　原　　　告　乙○○
　　訴訟代理人　甲○○
　　被　　　告　丙○○○○○○.
右當事人間請求侵權行為損害賠償事件，本院判決如左：
    主      文
被告應給付原告新台幣壹佰伍拾萬參仟伍佰零貳元，及自民國八十九年十二月七日起
至清償日止，按週年利率百分之五計算之利息。
原告其餘之訴駁回。
訴訟費用由被告負擔四分之一，餘由原告負擔。
本判決第一、三項於原告以新台幣伍拾萬元供擔保後，得假執行。
原告其餘假執行之聲請駁回。
    事      實
甲、原告方面：
一、聲明：求為判決：(一)被告應給付原告新台幣（下同）六百二十五萬三千四百八十
    二元，及自起訴狀繕本送達翌日（即八十九年十二月七日）起至清償日止按年利
    率百分之五計算之利息。(二)願供擔保，請准宣告假執行。
二、陳述：
（一）被告陳志良係平安租車獨資商號的負責人，其營業項目包括出租漆彈射擊與防
      護裝備。而原告與其同學於八十九年一月二十日中午十二時三十分許向被告租
      用漆彈射擊與防護裝備，被告本應提供覆罩式且其鏡片緊貼臉部得藉以保護臉
      部的安全帽，詎被告竟提供前掀式且其鏡片無法緊貼臉部的安全帽與原告及其
      友人配戴而進行漆彈遊戲。嗣後原告配帶被告所提供安全帽在屏東縣恆春鎮墾
      丁加油站北方約一百五十公尺處漆彈運動場內進行漆彈射擊遊戲，因原告所配
      帶安全帽於奔跑中產生晃動且其鏡片無法緊貼臉部，致原告之右眼遭自安全帽
      的鏡片與其臉部間縫隙侵入的漆彈擊中，其右眼因此受有角膜外傷性破片、外
      傷性虹彩炎、外傷性白內障及視網膜出血及水腫等傷害，其右眼裸視之視力因
      此衰退至零點零壹，而被告之上開過失行為業經鈞院以八十九年度易字第一五
      八六號判刑在案，復經台灣高等法院高雄分院以九十年度上易第字第一八○三
      號判決駁回被告之上訴而告確定，爰依侵權行為法則訴請被告賠償原告因此所
      受損害。
（二）原告請求被告賠償左列項目之金額，共計六百二十五萬三千四百八十二元，細
      目如下：
  １．醫療費用：原告受傷後曾就醫治療，共支出醫療費用三千五百零二元。
  ２．減少勞動能力之損失：原告於八十九年六月間畢業於亞東工業專科學校二年制
      紡織工程科染整組，而原告之同學於畢業後就職於紡織公司的第一年每月薪資
      係二萬六千元二百七十一元，足認原告自學校畢業並工作數年後，其每月薪資
      至少三萬五千元以上，惟其現因本事件致其右眼失明，縱然其將來得幸運覓得
      工作，然其每月薪資必將減少一萬五千元以上。又原告（民國六十九年九月十
      一日生）於本件事件發生時將滿二十歲，以勞動年數計算至六十歲為標準，原
      告請求三十九年的減少勞動能力損失，並依霍夫曼計算法扣除中間利後，其所
      受減少勞動能力損失總額為四百二十四萬九千九百八十元。
  ３．精神慰撫金：原告因右眼失明，致其體位由甲等變為丙等，並無法從事紡織工
      作，其自八十九年六月間由學校畢業迄今仍閒賦在家，須依靠其年邁父母生活
      ，其心理因此蒙受莫大痛苦，是請求精神慰撫金二百萬元。
三、證據：提出醫療費用收據影本十一件，及畢業證書、國民兵役證書、薪資領條、
    保險單、台灣高等法院高雄分院九十年度上易第字第一八○三號刑事判決等件影
    本各一件為證。
乙、被告方面：
一、聲明：求為判決駁回原告之訴。
二、陳述：
（一）原告向被告租用漆彈射擊與防護裝備，被告所提供安全帽的鏡片係前掀式，其
      鏡片下緣係在臉部下巴前方，因顧及配帶者呼吸之故，其鏡片與臉部間存有空
      隙，且當時被告曾告知原告上開安全帽的帽緣應在臉部眉毛前方，而其鏡片下
      緣應在臉部下巴前方，惟於原告受傷之際，其所佩帶安全帽的鏡片下緣係在其
      眼睛前方，且其右眼前方鏡片下緣尚有漆彈痕跡。又當時與原告一同進行漆彈
      遊戲得證人曹國材曾向被告表示，其於本件事件發生之際係位於原告的左後方
      ，其曾見原告之安全帽未配帶妥當，其安全帽的鏡片下緣在其臉部鼻子前方。
（二）對原告請求之醫藥費用金額沒有意見，但原告所請求減少勞動能力損失與精神
      慰撫金的金額過高，被告無法負擔。
三、證據：提出照片十四件為證，並聲請訊問證人曹國材。
丙、本院依職權調閱本院八十九年度易字第一五八六號與台灣高等法院高雄分院九十
    年度上易第字第一八○三號刑事卷宗。
    理      由
一、本件原告起訴主張被告陳志良係平安租車獨資商號的負責人，其營業項目包括出
    租漆彈射擊與防護裝備。而原告與其同學於八十九年一月二十日中午十二時三十
    分許向被告租用漆彈射擊與防護裝備，被告本應提供覆罩式且其鏡片緊貼臉部得
    藉以保護臉部的安全帽，詎被告竟提供前掀式且其鏡片無法緊貼臉部的安全帽與
    原告及其友人配戴而進行漆彈遊戲。嗣後原告配帶被告所提供安全帽在屏東縣恆
    春鎮墾丁加油站北方約一百五十公尺處漆彈運動場內進行漆彈射擊遊戲，因原告
    所配帶安全帽於奔跑中產生晃動且其鏡片無法緊貼臉部，致原告之右眼遭自安全
    帽的鏡片與其臉部間縫隙侵入的漆彈擊中，其右眼因此受有角膜外傷性破片、外
    傷性虹彩炎、外傷性白內障及視網膜出血及水腫等傷害，其右眼裸視之視力因此
    衰退至零點零壹，而被告之上開過失行為業經本院以八十九年度易字第一五八六
    號判刑在案，復經台灣高等法院高雄分院以九十年度上易第字第一八○三號判決
    駁回被告之上訴而告確定，爰依侵權行為法則訴請被告賠償原告因此所受損害等
    語。而被告則以原告向被告租用漆彈射擊與防護裝備，被告所提供安全帽的鏡片
    係前掀式，其鏡片下緣係在臉部下巴前方，因顧及配帶者呼吸之故，其鏡片與臉
    部間存有空隙，且當時被告曾告知原告上開安全帽的帽緣應在臉部眉毛前方，而
    其鏡片下緣應在臉部下巴前方，惟於原告受傷之際，其所佩帶安全帽的鏡片下緣
    係在其眼睛前方，且其右眼前方鏡片下緣尚有漆彈痕跡，且當時與原告一同進行
    漆彈遊戲得證人曹國材曾向被告表示，其於本件事件發生之際係位於原告的左後
    方，其曾見原告之安全帽未配帶妥當，其安全帽的鏡片下緣在其臉部鼻子前方。
    至對原告請求之醫藥費用金額固無意見，惟原告所請求減少勞動能力損失與精神
    慰撫金的金額過高，被告無法負擔等語，資為抗辯。
二、本件原告主張被告陳志良係平安租車獨資商號的負責人，其營業項目包括出租漆
    彈射擊與防護裝備。而原告與其同學於八十九年一月二十日中午十二時三十分許
    向被告租用漆彈射擊與防護裝備，被告本應提供覆罩式且其鏡片緊貼臉部得藉以
    保護臉部的安全帽，詎被告竟提供前掀式且其鏡片無法緊貼臉部的安全帽與原告
    及其友人配戴而進行漆彈遊戲。嗣後原告配帶被告所提供安全帽在屏東縣恆春鎮
    墾丁加油站北方約一百五十公尺處漆彈運動場內進行漆彈射擊遊戲，因原告所配
    帶安全帽於奔跑中產生晃動且其鏡片無法緊貼臉部，致原告之右眼遭自安全帽的
    鏡片與其臉部間縫隙侵入的漆彈擊中，其右眼因此受有角膜外傷性破片、外傷性
    虹彩炎、外傷性白內障及視網膜出血及水腫等傷害，其右眼裸視之視力因此衰退
    至零點零壹，而被告之上開過失行為業經本院以八十九年度易字第一五八六號判
    刑在案，復經台灣高等法院高雄分院以九十年度上易第字第一八○三號判決駁回
    被告之上訴而告確定等語，業據其提出與所述相符台灣高等法院高雄分院九十年
    度上易第字第一八○三號刑事判決為證，而被告則辯稱當時被告曾告知原告上開
    安全帽的帽緣應在臉部眉毛前方，而其鏡片下緣應在臉部下巴前方，惟於原告受
    傷之際，其所佩帶安全帽的鏡片下緣係在其眼睛前方，且其右眼前方鏡片下緣尚
    有漆彈痕跡，且當時與原告一同進行漆彈遊戲得證人曹國材曾向被告表示，其於
    本件事件發生之際係位於原告的左後方，其曾見原告之安全帽未配帶妥當，其安
    全帽的鏡片下緣在其臉部鼻子前方云云，經查：
（一）原告之同學林延吉於警訊中證稱：「．．．發生當時是因為兩組對戰第二回合
      互調之時，因為業者裝備不良護罩不能全部保護臉部，而對戰時跑步跳動面罩
      會慢慢往上掀要隨時用手再調整，．．．等語」。（見本院八十九年度易字第
      一五八六號刑事卷宗所附八十九年一月二十一日警訊筆錄），並於本院八十九
      年度易字第一五八六號業務過失傷害案件的審判期日結證稱：「（請敘述當時
      告訴人《指原告》眼睛被打傷之情況）我是與告訴人是同一隊的，我發現告訴
      人在我旁邊，告訴人用手遮住眼睛，我才發現他受傷。（問被告所言曹姓司機
      有無參加一起玩）有，可是他在第三線，我和告訴人在最前線。（問你在案發
      前有無看到告訴人將面罩掀起來）我沒有看到告訴人將面罩掀起來。」等語（
      見本院上開刑事卷宗九十年一月十七日審判筆錄）。
（二）曹國材於本院上開刑事案件的審判期日結證稱：「（問去年一月二十日中午十
      二時三十分有無與乙○○參加漆彈遊戲）有。（問當時人員分佈位置與姿勢）
      我們全部是臥倒的，我是與乙○○同一隊。乙○○是臥倒在我的右前方，距離
      我約二至三公尺，他是第一個，我算第二個，對方距離我們約二十公尺左右。
      ．．．（問你當時看到乙○○作何動作及其有無掀面罩）他是在做向對方瞄準
      、射擊的動作。我沒有印象他有無掀起面罩。」等語（見本院八十九年度易字
      第一五八六號刑事卷宗所附九十年八月九日審判筆錄）。
（三）依台灣屏東地方法院檢察署八十九年度偵字第二五五八號偵查卷宗所附中華民
      國漆彈運動協會八十九年十月四日八九體漆協字第七六號函記載：「．．．二
      、貴局扣案之安全帽送請本會鑑定結果，前掀式的鏡片無法保護眼睛，不符合
      漆彈運動標準規格，標準規格應採用覆罩式緊貼臉部才不會意外脫落，．．．
      。」等語，及該協會八十九年十月二十日八九體漆協字第七二號函記載：「．
      ．．二、漆彈運動安全面罩鏡片必須緊貼臉部能完全保護眼睛，觀察貴署隨函
      檢附之照片，前掀式的透明材質並無緊貼臉部，存有很大空隙，應屬不合格之
      面罩。．．．。」等語。
（四）綜上所述，足認被告本應依約提供覆罩式且其鏡片緊貼臉部得藉以保護臉部的
      安全帽，而被告竟提供前掀式且其鏡片無法緊貼臉部的安全帽與原告配戴，嗣
      於漆彈遊戲進行中，因原告所配帶安全帽於奔跑中產生晃動及其鏡片無法緊貼
      臉部，致原告之右眼遭自該安全帽的鏡片與其臉部間縫隙侵入的漆彈擊中，其
      右眼因此受有上開傷害，至被告所辯前詞，尚難信為真實。
三、按出租人應以合於所約定使用、收益之租賃物，交付承租人，並應於租賃關係存
    續中保持其合於約定使用、收益之狀態，民法第四百二十三條定有明文。復按因
    故意或過失不法侵害他人之權利者，負損害賠償責任；不法侵害他人之身體或健
    康者，對於被害人因此喪失或減少勞動能力，或增加生活上之需要時，應負損害
    賠償責任；不法侵害它人之身體、健康、名譽或自由者，被害人雖非財產上損害
    ，亦得請求賠償相當之金額，同法第一百八十四條第一項前段、第一百九十三條
    第一項，及第一百九十五條第一項前段分別定有明文。復查原告向被告租用漆彈
    射擊與防護裝備，被告本應依約提供覆罩式且其鏡片緊貼臉部得藉以保護臉部的
    安全帽，而被告竟提供前掀式且其鏡片無法緊貼臉部的安全帽與原告配戴而進行
    漆彈遊戲，嗣於漆彈遊戲進行中，因原告所配帶安全帽於奔跑中產生晃動及其鏡
    片無法緊貼臉部，致原告之右眼遭自該安全帽的鏡片與其臉部間縫隙侵入的漆彈
    擊中，其右眼因此受有上開傷害，足認被告之前揭過失行為與原告所受上開傷害
    具相當因果關係，從而，原告主張依侵權行為法則訴請被告賠償其因被告之前揭
    過失行為所受損害，於法尚無不合。爰就原告主張之損害分別審酌如下：
（一）醫療費用：原告主張其受傷後曾就醫治療，共支出醫療費用三千五百零二元乙
      節，業據原告提出與所述相符醫療費用收據為證，並為被告所不爭執，堪信為
      真實。
（二）減少勞動能力之損失：原告主張其於八十九年六月間畢業於亞東工業專科學校
      二年制紡織工程科染整組，而其同學於畢業後就職於紡織公司的第一年每月薪
      資係二萬六千元二百七十一元等情，業據其提出與所述相符畢業證書與薪資領
      條為證，尚堪信為真實。而原告於本院審理時陳稱：「．．．我在傷後有去網
      咖工作，每月薪水二萬五千元，．．．。」等語（見本院九十一年四月十日言
      詞辯論筆錄），足認原告於本件事件受傷後的工作所得，與其同學於畢業後就
      職於紡織公司的每月薪資差距甚微，至原告主張其自學校畢業並工作數年後，
      其每月薪資至少三萬五千元以上，惟其現因本事件致其右眼失明，縱然其將來
      得幸運覓得工作，然其每月薪資必將減少一萬五千元以上云云，尚屬推測之詞
      ，不足採信。從而，原告主張其三十九年減少勞動能力損失計四百二十四萬九
      千九百八十元云云，尚非可採。
（三）精神慰撫金：本院斟酌實際加害情況，及兩造之身分、地位、資力，認原告之
      精神上損害應給予一百五十萬元之精神慰撫金方為適當，逾此數額之請求，為
      無理由。
五、綜上所述，原告本於侵權行為法律關係請求被告給付一百五十萬三千五百零二元
    ，及自起訴狀繕本送達之翌日即八十九年十二月七日起至清償日止，依週年利率
    百分之五計算之法定遲延利息，洵數正當，應予准許，至原告逾此範圍之請求於
    法無據，應予駁回。又原告陳明願供擔保，請准宣告假執行，就原告勝訴部分，
    經核並無不合，爰酌定相當之擔保金額，併准許之，至原告敗訴部分，其假執行
    之聲請已失所附麗，應併予駁回。
據上論結，本件原告之訴為一部有理由，一部無理由，並依民事訴訟法第七十九條但
書、第三百九十條第二項，判決如主文。
中　　　華　　　民　　　國　　九十一　　年　　　四　　　月　　二十四　　日
                                       臺灣屏東地方法院民事第一庭
~B法　　　官　賴秀雯
右為正本係照原本作成。
如不服本判決，應於送達後廿日內，向本院提出上訴狀。
~B法院書記官　滕一珍
中　　　華　　　民　　　國　　九十一　　年　　　四　　　月　　二十四　　日
